臺灣雲林地方法院刑事判決
109年度交訴字第142號
公  訴  人  臺灣雲林地方檢察署檢察官
被      告  林庭葳





指定辯護人  本院公設辯護人郭雅琳  
上列被告因公共危險案件，經檢察官提起公訴（109年度偵緝字
第164號），本院判決如下：
    主      文
林庭葳犯駕駛動力交通工具發生交通事故，致人傷害逃逸罪，處
有期徒刑陸月，如易科罰金，以新臺幣壹仟元折算壹日。 
    事實及理由
壹、犯罪事實：
    林庭葳於民國108年3月24日22時19分許，駕駛車號0000-00 
    號自用小客車（藍色，廠牌為日產，下稱本案汽車），沿雲
    林縣虎尾鎮中正路東北往西南方向行駛，於行經同路段280
    號前，欲靠右側行駛時，本應注意兩車並行之間隔，隨時採
    取必要之安全措施，而依當時天候晴、夜間有照明、柏油路
    面乾燥、無缺陷、無障礙物、視距良好，客觀上並無不能注
    意之情事，卻疏於注意，貿然往右偏行，適楊勝雄騎乘車號
    000-0000號普通重型機車（下稱本案機車）沿同向直行在本
    案汽車右側，本案汽車右後輪因此不慎輾到楊勝雄之左腳，
    致楊勝雄受有左小腿左腳底挫傷之傷害（涉犯過失傷害部分
    ，業經楊勝雄撤回告訴，由檢察官另為不起訴處分）。詎林
    庭葳知悉其駕駛動力交通工具已肇事致人受傷，因下車央求
    楊勝雄與其配偶劉靜怡不要報警未果，竟基於肇事逃逸之犯
    意，未協助楊勝雄送醫救治，也未待警方到場處理以便釐清
    肇事責任或留存任何聯絡方式，亦未徵得楊勝雄之同意，便
    假借移車為由逕自駕駛本案汽車逃逸。嗣因劉靜怡即時用手
    機拍下本案汽車車號並報警處理，始循線查知上情。
貳、認定犯罪事實所憑之證據及理由：
一、證據能力方面：
　　被告以外之人於審判外之陳述，雖不符刑事訴訟法第159條
    之1至之4等4條規定，而經當事人於審判程序同意作為證據
    ，法院審酌該陳述作成時之情況，認為適當者，亦得作為證
    據，刑事訴訟法第159條之5第1項有明文規定。查本判決後
    開所引用之被告林庭葳以外之人於審判外之陳述（包括言詞
    及書面陳述），被告及其辯護人於本院審判程序中表示同意
    作為證據使用（本院卷二第40頁至第41頁、第138頁），本
    院審酌各該證據作成時並無違法或不當之情況，亦無違法取
    證等瑕疵，且與待證事實具有關聯性，認以之作為證據應屬
    適當，均有證據能力。
二、證明力方面：　　
  ㈠訊據被告固坦承本案汽車為其所有及使用，也不爭執楊勝雄
    於上開時地與他人發生車禍受傷等情，惟矢口否認有上開犯
    行，辯稱：伊一直住在宜蘭，直到108年4月10日才趕回雲林
    處理房子被法拍的事情，故案發時不是伊開的車云云。被告
    之辯護人則辯以：被告當時確實在宜蘭租屋居住，被害人指
    認被告為肇事車主可能記憶上有誤；且縱令被告有本案行為
    ，也有可能被告不知道楊勝雄已受傷，沒有逃逸之犯意，又
    因當時楊勝雄已經報警，不影響緊急救護之期待，故與「肇
    事逃逸」之構成要件不該當云云。
  ㈡本院之判斷：
　⒈被告為本案汽車之車主，平日有使用本案汽車；楊勝雄於108
    年3月24日22時19分許，騎乘本案機車沿雲林縣虎尾鎮中正
    路東北往西南方向行駛，於行經同路段280號前，本案汽車
    右後輪不慎輾到楊勝雄之左腳，致楊勝雄受有左小腿左腳底
    挫傷之傷害等事實，為被告所不爭（本院卷二第39頁至第40
    頁），復經證人即告訴人楊勝雄於警詢、偵查及本院審理中
    中證述明確（警217號卷第1頁至第5頁、偵卷第34頁至第34
    頁反面、本院卷二第140頁），並有天主教若瑟醫療財團法
    人若瑟醫院（下稱若瑟醫院）診斷證明書、若瑟醫院109年3
    月13日若瑟事字第1090000989號函所附急診病歷、109年4月
    15日若瑟事字第1090001415號函、道路交通事故現場圖、道
    路交通事故調查報告表㈠、㈡、車號查詢汽車車籍各1份及現
    場照片12張附卷可查（警217號卷第8頁至第18頁、偵卷第17
    頁至第26頁、第29頁），首堪認定為真。
　⒉關於本案肇事逃逸細節，據楊勝雄於警詢中陳稱：我行經肇
    事地點，看見對方駕駛本案汽車，在同方向虎尾鎮中正路〈
    北往南〉旁要路邊停車，我見狀就先將本案機車停下等對方
    ，對方車輛移動中右後輪壓過我的左腳，造成我的左腳受傷
    ，當對方車輛壓到我時，該駕駛還不知道壓到我的腳，是路
    人告訴該車駕駛，對方才知道而下車查看，我有向對方表示
    我有受傷，該駕駛並請我不要報警，她要留聯絡電話給我，
    之後她說要先將車輛停好再過來，結果我等了約5分鐘該駕
    駛都沒有再回來，沒有留下聯絡電話及叫救護車便自行離開
    現場，我就直接報警請警方到場處理。警方調閱該車主即被
    告之國民影像檔供我指認，是當時與我發生交通事故之人無
    誤等語（警卷第1頁至第5頁）；於偵查中證稱：車禍過程是
    我在騎車，對方就靠右過來要到路邊，她右後車輪就壓（我
    的）左腳掌，我拍她的車子，她沒下車往前移，後來有一位
    路人去把她攔下來，她就下車走過來，看一下說要陪我去醫
    院，結果她回到車子就不知去向了，沒有留下任何的資料。
    警察是依照車牌去查到她的，但車牌不是我提供的。我發生
    車禍時，我太太有到現場，車牌是我太太去看的，是藍色的
    車，那時對方還沒走。車禍後到警察來約有半小時，因為對
    方一直哭說她房子被法拍，求我不要報警，我就打電話連絡
    我太太，我太太來後就說不行，一定要報警。（經提示警21
    7號卷第5頁之被告口卡）這是我要告的人等語（偵卷第34頁
    至第34頁反面）；於審判中證稱：我騎機車看到對方要靠右
    停，對方沒有打方向燈，我騎機車停下來，就被對方壓到腳
    挫傷，她壓到我時不知道，是一個騎車的路人有看到才去攔
    車，她車子停在前面紅綠燈下車走下來看我，對方是一個女
    生，（審判長請被告暫時拿下口罩供楊勝雄指認）確定是被
    告，我有很清楚看到對方容貌，我跟她說妳撞到我，我腳很
    痛， 她有說房子被法拍沒有錢賠償，叫我不要報警，我太
    太報警，她說要移車然後就直接跑掉了，但我太太有拍下車
    牌等語（本院卷二第140頁至第152頁）。又楊勝雄之配偶劉
    靜怡於偵查中證稱：案發當日我有到車禍現場，有看到和我
    先生發生擦撞的人，我有拍對方的車牌下來提供給警察，（
    提示被告照片）她很像和我先生發生擦撞的人，但實際上比
    較老等語（偵緝卷第53頁至第55頁）；於審判中證稱：當天
    楊勝雄發生車禍聯絡我到場，我有看到輾到我先生腳的人，
    是一個女生，我跟她講話時她一直重複家庭跟經濟狀況不好
    ，要看醫生沒有錢，叫我們不要報警，但我決定報警，之後
    她說要去拿東西然後就把車開走等語明確（本院卷二第153
    頁至第160頁）。
  ⒊經核其二人所述情節大致相符，彼此沒有歧異或矛盾之處，
    且渠等與被告素不相識，復無仇怨，衡情應無設詞誣陷被告
    並自陷偽證罪訴追風險之動機，更遑論楊勝雄業已具狀撤回
    對被告之本案告訴（偵緝卷第77頁），亦於審理中明確表示
    不追究被告肇事逃逸責任，顯已原諒被告等語（本院卷二第
    151頁至第152頁），更可證明其二人之證述內容屬實。又被
    告有重鬱症，長期服用精神科藥物，進出醫院頻繁，身體狀
    況不佳，此經被告之二女兒陳冠伶於偵查中證述綦詳（偵緝
    卷第69頁至第72頁），復有被告之健保WebIR-個人就醫紀錄
    查詢1紙附卷可證（偵緝卷第81頁至第82頁）。另被告所有
    之「雲林縣○○鎮○○路000○00號」房地，經本院強制執行查封
    拍賣，迄至案發後之109年5月9日仍在進行拍賣程序乙節，
    亦有民事強制執行聲請狀、本院民事執行處通知（稿）及送
    達回證各1份在卷在卷可佐（本院卷二第241頁至第249頁）
    。換言之，肇事者一度提及「身體狀況不好」、「房子被拍
    賣」等情，均與被告自身狀況吻合（被告於審理中也一再供
    稱上情，見本院卷二第37頁、第180頁），若謂上開個化事
    由均屬單純巧合，孰能置信？由此可認楊勝雄並未指認錯誤
    ，肇事駕駛就是本案汽車所有人即被告甚明。被告確有於案
    發時地，駕駛本案汽車靠右行駛時，右後輪不慎輾到楊勝雄
    左腳成傷之行為。至被告雖曾供稱陳冠伶曾駕駛過本案汽車
    等語（偵緝卷第15頁），但陳冠伶於偵查中證稱：我跟媽媽
    很久沒聯絡了，本案汽車是媽媽的，我去年（108年）沒有
    開過等語（偵緝卷第53頁至第55頁）；於審判中證稱：媽媽
    有一臺藍色的車，我很久以前有開過，那是跟母親生活在宜
    蘭的時候，但距離案發時已經很久了，我現在住在虎尾，沒
    有開這臺車跟別人發生車禍等語明確（本院卷二第161頁至
    第164頁）。楊勝雄、劉靜怡於審理時也明確證述不是陳冠
    伶開車等語（本院卷第165頁）。從而，於案發時地駕駛本
    案汽車與楊勝雄發生車禍之人，除被告以外，不做第二人想
    。
　⒋楊勝雄雖陳（證）稱被告是要靠右「停車」，但案發時間為
    晚上10時許，案發地點路旁幾乎沒有店家營業中，此有現場
    照片6張可證（警217號卷第11頁至第13頁），則被告停車於
    該處目的為何？已啟人疑竇。且楊勝雄亦稱：「（問：為何
    他往右靠之後，卻沒有停下來？）我也不知道。」「（問：
    所以他往右靠之後，你拍他車窗，然後？）繼續靠右直直走
    。」等語（本院卷二第148頁）；對照楊勝雄證稱：對方壓
    到我時可能不知道等語（本院卷二第141頁）之證詞，也可
    排除被告係於停車過程中發現肇事才臨時決定開走之可能，
    則被告於當下是否真有要「停車」？本院存疑。較可能者，
    是被告本來就打算靠右「行駛」而已，從而楊勝雄此部分之
    說法與事實不符。次按汽車行駛時，駕駛人應注意兩車並行
    之間隔，並隨時採取必要之安全措施，道路交通安全規則第
    94條第3項有明文規定，被告駕駛本案汽車上路，應當遵守
    之。而依道路交通事故調查報告表㈠所示（警217號卷第9頁
    ），當時天候晴、夜間有照明、柏油路面乾燥、無缺陷、無
    障礙物、視距良好，客觀上並無不能注意之情事，被告卻疏
    於注意，貿然靠右行駛而肇事，則被告顯有過失，並導致楊
    勝雄受有前述傷害，兩者間有相當因果關係，殆無可議。
　⒌被告固辯稱：我案發那個月住在宜蘭羅東，也有在那裡租房
    子，案發時我不在雲林云云（本院卷二第37頁），並提出房
    屋租賃契約書為證（本院卷二第229頁）。被告之姪子吳家
    慶也於審判中以證人身分證稱：「（問：你知道被告108年3
    月間住在哪裡？）宜蘭吧」等語（本院卷二第166頁）。但
    臺灣地狹人稠，從宜蘭開車行經國道五號、三號或一號至雲
    林虎尾也只要數小時便可抵達，雖稱不上一日生活圈，但有
    要事處理一日往返也不困難，此為社會大眾週知之事，況前
    述拍賣通知送達證書上之送達日期為「108年4月15日」、送
    達地址為「雲林縣○○鎮○○路000○00號」，復為被告「親簽」
    （本院卷二第179頁），代表被告確實有在肇事地點之雲林
    縣虎尾鎮內活動，則縱令被告長時間住在宜蘭，顯無法排除
    於案發時間在雲林虎尾駕車肇事之可能。亦即，前述房屋租
    賃契約書及吳家慶之證言均無法採為有利於被告之認定。準
    此，被告辯稱其於案發時人不在雲林云云，本院不採。
　⒍被告之辯護人雖以前詞置辯。惟查，刑法第185條之4肇事逃
    逸罪，屬抽象危險犯，據立法說明，其目的在於「維護交通
    安全，加強救護，減少被害人之死傷，促使駕駛人於肇事後
    ，能對被害人即時救護」，課以肇事者在場及救護的義務。
    可見所保護之法益，除維護參與交通的眾人往來安全，避免
    事端擴大，和立即對於車禍受傷人員，採取救護、求援行動
    ，以降低受傷程度外，尚含有釐清肇事責任的歸屬，及確保
    被害人的民事求償權功能，兼顧社會與個人之重疊性權益保
    障。故所謂「逃逸」係指離開事故現場而逸走之行為，駕駛
    人於發生交通事故致人死傷時，應有在場之義務，至於駕駛
    人對於事故發生有無過失、被害人是否處於無自救力狀態、
    所受傷勢輕重，則非所問。又交通事故駕駛人雖非不得委由
    他人救護，然仍應留置現場等待或協助救護，並確認被害人
    已經獲得救護，或無隱瞞而讓被害人、執法人員或其他相關
    人員得以知悉其真實身分、或得被害人同意後始得離去。倘
    若不然，駕駛人不履行停留現場之義務而逕自離去（包含離
    去後折返卻未表明肇事者身分），自屬違反誡命規範而構成
    逃逸。（最高法院110年度台上字第613號判決意旨參照)。
    本案被告雖有下車查看，但只是央求楊勝雄與劉靜怡不要報
    警，並未協助楊勝雄送醫救治，也未等待警方到場處理以便
    釐清肇事責任或留存任何聯絡方式，復未徵得楊勝雄之同意
    ，便假借移車為由逕自駕駛本案汽車逃逸，若非劉靜怡即時
    拍下本案汽車之車號交警方追查，則本案事故之肇事者難以
    追尋，遑論釐清肇事責任。是以，楊勝雄之傷勢固屬輕微，
    但被告行為已違背前述法條所規範之立法目的，客觀上應構
    成肇事逃逸之行為。又楊勝雄於被告下車時已向其表示「腳
    很痛」等語，業如前述，衡情一般人聽聞均會聯想到說話者
    已受傷之事實，然被告於當下亦未反駁楊勝雄之說詞，僅係
    哀求不要報警，之後又藉詞駕車逃逸，顯見被告畏罪心虛，
    由此更可認定被告主觀上具有肇事逃逸之犯意。
　⒎綜上所陳，被告與其辯護人之辯解均不足採，是本案事證明
    確，被告犯行洵堪認定，應依法論科。
參、論罪科刑之理由：
一、按行為後法律有變更者，適用行為時之法律，但行為後之法
    律有利於行為人者，適用最有利於行為人之法律，刑法第2
    條第1項定有明文。查被告行為後，刑法第185條之4業於110
    年5月28日修正公布，並於同年月30日施行。修正前刑法第1
    85條之4原規定：「駕駛動力交通工具肇事，致人死傷而逃
    逸者，處1年以上7年以下有期徒刑。」修正後刑法第185條
    之4則規定：「駕駛動力交通工具發生交通事故，致人傷害
    而逃逸者，處6月以上5年以下有期徒刑；致人於死或重傷而
    逃逸者，處1年以上7年以下有期徒刑。犯前項之罪，駕駛人
    於發生交通事故致人死傷係無過失者，減輕或免除其刑。」
    經比較新舊法之結果，修正後刑法第185條之4第1項規定，
    將「肇事」修正為「發生交通事故」以資明確外，亦就違反
    注意義務之情節、法益侵害之程度，訂定不同之法定刑度，
    並於同條第2項規定減免要件。而本案係被告過失駕車致被
    害人受傷之情形，故適用修正後刑法第185條之4第1項前段
    之規定較有利於被告，則依刑法第2條第1項後段規定，本案
    應適用修正後刑法第185條之4第1項前段之規定予以論處。
    是核被告所為，係犯修正後刑法第185條之4第1項前段之駕
    駛動力交通工具發生交通事故，致人傷害而逃逸罪。　
二、被告之辯護人雖請求依刑法第59條規定酌減被告之刑責云云
    。然而，刑法第59條之得酌量減輕其刑者，必須犯罪另有特
    殊之原因與環境等情，而在客觀上足以引起一般同情，認為
    即予宣告法定最低度刑期猶嫌過重者，始有其適用。本案適
    用新修正之規定處罰，實已大幅減輕被告之刑責，且被告犯
    後未見任何悔改之意，並經本院2次通緝到案，偵查中亦有
    通緝之事實，耗費諸多司法資源，另其本案也無任何值得同
    情或宥恕之犯罪動機，尚無情輕法重過苛之處，故辯護人之
    主張實與刑法第59條之要件不合，礙難准許。
三、爰審酌被告本案犯行，使肇事責任歸屬陷入難以釐清之風險
    中，殊非可取，且犯後否認犯罪，未與楊勝雄達成和解，亦
    未支付任何賠償金，誠屬不該，但念及楊勝雄所受傷勢輕微
    ，楊勝雄表示不願意追究被告之肇事責任，可認被告犯罪情
    節難認嚴重，又被告自承學歷為國中畢業，目前無業，原本
    居無定所，近期才搬去與姐姐一同居住，患有重鬱症、急性
    腎盂腎炎、右側輸尿管狹窄結石（本院卷二第181頁、第199
    頁至第227頁），長期進出醫院，經濟及身體狀況不佳，暨
    被告有竊盜前科（不構成累犯，見臺灣高等法院被告前案紀
    錄表），素行難認良好等一切情狀，量處如主文所示之刑，
    並諭知易科罰金之折算標準。
肆、應適用之法律（程序法）：
　　刑事訴訟法第299條第1項前段。　　
本案經檢察官江金星、段可芳提起公訴，檢察官林豐正到庭執行
職務。                  
中　　華　　民　　國　　110 　年　　10　　月　　26　　日
                  刑事第二庭  審判長法  官  王紹銘
　　　　　　　　　　　
　　　　　　　　　                  法  官  陳韋仁
　　　　　　　　　　　　　　　　　　  　　
　　　　　　　　　                  法  官  黃麗竹
以上正本證明與原本無異。　　　　　　　　　　　　　　　　如不服本判決應於收受判決後20日內向本院提出上訴書狀，並應敘述具體理由。其未敘述上訴理由者，應於上訴期間屆滿後20 日內向本院補提理由書 (均須按他造當事人之人數附繕本)「切勿逕送上級法院」。
告訴人或被害人對於判決如有不服，具備理由請求檢察官上訴者
，其上訴期間之計算，係以檢察官收受判決正本日期為準。
                                    書記官  洪秀虹　　
中　　華　　民　　國　　110 　年　　10　　月　　26　　日

附錄本案論罪科刑法條
中華民國刑法第185條之4
駕駛動力交通工具發生交通事故，致人傷害而逃逸者，處6月以
上5年以下有期徒刑；致人於死或重傷而逃逸者，處1年以上7年
以下有期徒刑。
犯前項之罪，駕駛人於發生交通事故致人死傷係無過失者，減輕
或免除其刑。